【裁判字號】    97,簡上,131
【裁判日期】    970716
【裁判案由】    傷害
【裁判全文】
臺灣臺南地方法院刑事判決             97年度簡上字第131號
上  訴  人
即  被  告  甲○○
上列上訴人因傷害案件，不服本院97年度簡字第101號中華民國
97年2月29日第一審判決（聲請案號：96年度調偵字第1131號）
，提起上訴，本院管轄之第二審合議庭判決如下：
    主  文
上訴駁回。
    事  實
一、甲○○與乙○○係鄰居關係，上開2人於民國（下同）96年8
    月10日上午11時18分許，在臺南市○區○○街1段188巷70號
    乙○○之住處前，因乙○○在車棚上曝曬茶葉一事發生口角
    ，後來雙方在前開處所附近公園相遇，2人竟分別基於傷害
    人身體之犯意，徒手互相毆打，致甲○○受有前胸擦挫傷、
    臉部紅腫3×2公分、流鼻血等傷害；乙○○因此受有下腹部
    鈍傷（恥骨附近淤青、紅腫）、右膝挫傷7公分、左膝瘀青3
    公分及挫傷5公分等傷害，嗣經上開2人分別報警提出傷害告
    訴（乙○○傷害部分業經原審判決確定），始得知上情。
二、案經乙○○訴由臺南市警察局第一分局報請臺灣臺南地方法
    院檢察署檢察官偵查後，聲請簡易判決處刑。
    理  由
一、本件公訴人及被告對於對方所提出之證據資料均同意作為證
    據，均表示沒有爭執，且迄於言詞辯論終結前亦未聲明異議
    。本院審酌該證據資料作成時之情況，核無違法取證或其他
    瑕疵，且為證明本件犯罪事實所必要之重要關係事項，認為
    以之作為證據為適當，上開具傳聞性質之相關證據資料，自
    得作為證據。
二、訊據上訴人即被告甲○○矢口否認其有毆打告訴人乙○○，
    辯稱：「是乙○○打我，我是正當防衛，要把他的手推開，
    一審判決認為我與他互毆，但我沒有與他互毆，我是正當防
    衛」云云。經查：
(1)、被告甲○○與乙○○徒手互毆，致其本身受有前胸擦挫傷、
    臉部紅腫3×2公分、流鼻血等傷害，乙○○受有下腹部鈍傷
    （恥骨附近淤青、紅腫）、右膝挫傷7公分、左膝瘀青3公分
    及挫傷5公分等傷害之事實，有甲○○受傷之診斷證明書2紙
    、甲○○頭部受傷之照片3張、乙○○受傷之診斷證明書2紙
    、乙○○衣服被撕破之照片3張附卷可稽。
(2)、按正當防衛必須對於現在不法之侵害始得為之，侵害業已過
    去，即無正當防衛可言。至彼此互毆，又必以一方初無傷人
    之行為，因排除對方不法之侵害而加以還擊，始得以正當防
    衛論。故侵害已過去之報復行為，與無從分別何方為不法侵
    害之互毆行為，均不得主張防衛權，最高法院30年上字第10
    40號著有判例。查證人乙○○於警詢及於檢察官偵查中均證
    稱：96年8月10日，在臺南市○區○○街1段188巷70號前，
    因曬茶葉起衝突，後來在76號旁之公園遇到，我問他為何要
    把茶葉翻倒，他打我胸部，把我當天的上衣撕破，還有踢我
    的下體，他衝過來抓住我的衣服拉扯，導致我的衣服破掉，
    我們就在地上滾來滾去，後來他用嘴巴咬我的耳朵，我用手
    把他的臉推開，結果他又靠近我，我要用手把他推開，結果
    碰到他的眼睛等語。並於本院97年7月2日審理時證稱：「當
    天我去曬茶葉，並坐在門口，被告一過來就把我的茶葉全部
    打翻，我阻止被告，但他不理我，還一直把茶葉打翻，我就
    說有什麼事情可以先講一下，接著我去公園碰到他，問他為
    何把我的茶葉打翻，被告就與我發生口角，接著就發生肢體
    衝突，被告有推我，我也有推他，他推我我就把他撥開，後
    來被告就衝過來，我們有對打，互相拉扯在一起。我沒有先
    動手，是被告推過來我把他撥開，因為被告衝過來，我們兩
    個就纏在一起，一拉一推就倒在地上，我們就扭打在一起，
    被告要咬我的耳朵，我用手推他的下巴，他的頭繼續往前頂
    ，所以我的手才碰到他的眼睛。被告用頭撞我的胸部及用腳
    踢我的下體」等語。查被告無法證明係乙○○先對其動手毆
    打，且其於警詢及於檢察官偵查中復均不否認有和乙○○對
    打及有用腳踢乙○○等之攻擊行為，已難認其係出於防衛而
    已。參以乙○○及被告受傷之診斷證明書所載之傷勢及部位
    ，核與乙○○上開證述之情節相符。再參以被告頭部受傷之
    照片3張、乙○○衣服被撕破之照片3張所呈現之情形，亦與
    乙○○上開證述之情節相符，顯然被告亦有對乙○○發動相
    當猛烈之攻擊，才造成乙○○衣服被撕破及受有上開傷害之
    情狀。
(3)、綜上所述，本件雙方之毆打，顯屬無從分別何方為不法侵害
    之互毆行為，依上開最高法院30年上字第1040號判例意旨，
    被告不得主張防衛權，被告辯稱其係正當防衛云云，應不足
    採。
三、核被告甲○○所為，係犯刑法第277條第1項之傷害罪。原審
    以被告罪證明確，衡量其與乙○○互毆之情節而依刑事訴訟
    法第449條第1項前段、第454條第2項，刑法第277條第1項、
    第41條第1項前段，刑法施行法第1條之1，逕以簡易判決
    判處被告拘役50日及諭知易科罰金之折算標準，其認事用法
    ，均無違誤，量刑、易科罰金之諭知亦屬妥適。上訴人徒以
    正當防衛為由，指摘原判決不當，為無理由，應予駁回。
據上論斷，應依刑事訴訟法第455條之1第1項、第3項、第364條
、第368條，判決如主文。
本案經檢察官丙○○到庭執行職務
中    華    民    國    97    年    7    月    16     日
                  刑事第九庭    審判長法  官  賴純慧
                                      法  官  蔡奇秀
                                      法  官  林勝利
以上正本證明與原本無異。
本件不得上訴。
                                書記官  陳世勳
中    華    民    國    97    年    7    月     16    日


司法院資訊處製作；財團法人民間司法改革基金會備份。
